最高法院刑事判決　　　　　　　　　　　　　　　九十一年度台上字第七一八五號
　　上　訴　人　甲○○
右上訴人因違反毒品危害防制條例案件，不服台灣高等法院台中分院中華民國九十一
年九月十九日第二審判決（九十一年度上訴字第一一四０號，起訴案號：台灣台中地
方法院檢察署九十年度偵字第五五三三號），提起上訴，本院判決如左：
    主  文
上訴駁回。
    理  由
按刑事訴訟法第三百七十七條規定：上訴於第三審法院，非以判決違背法令為理由，
不得為之。是提起第三審上訴，應以原判決違背法令為理由，係屬法定要件。且必須
依據卷內資料為具體之指摘，並足據以辨認原判決已具備違背法令之形式，始屬相當
。本件原判決撤銷第一審之科刑判決，改判論上訴人甲○○以連續販賣第二級毒品罪
，處有期徒刑年拾月，並宣告販賣第二級毒品所得之財物新台幣（下同）貳仟元沒
收之，如全部或一部不能沒收時，以其財產抵償之。係依憑證人楊東洋於偵查及第一
審法院暨另案上訴人涉犯轉讓第二級毒品安非他命警訊中供證之情節，證人楊東洋於
原審更證稱：「（問：你有沒有用錢向他（上訴人）買過安非他命？）我是拿錢到二
樓給他，然後回家裡等他，甲○○（上訴人）他騎摩托車出去之後，約十幾分鐘後回
來將安非他命拿到三樓給我。我拿過二次的錢給他，一次五百元，一次壹仟元，時間
我不記得，約在民國八十八年九二一地震之後沒多久，大概在十、十一月之間的事」
等語，證人游昌汶於偵查及第一審法院分別證述：伊係透過楊東洋向被告（上訴人）
甲○○買毒品，係楊東洋帶伊去他們住處二樓（指台中縣豐原市○○街四十四號），
由伊向被告購買；甲○○是楊東洋的房東，八十八年間伊曾向甲○○購買安非他命，
一手交錢一手交貨，伊買安非他命時楊東洋也在場，伊所以知道向甲○○購買安非他
命是楊東洋告訴伊的，因楊東洋曾向甲○○購買過安非他命云云，證人即承辦警員賴
英門證以：「（問：在警局製作筆錄時，被告是否想打楊東洋？）因為當時楊東洋還
是少年犯，我們將他帶回警局之後，我們是隔開訊問，當時我們有告訴他要照實說，
但是第一次製作筆錄時，楊東洋還是迴護被告，我們都還是依照楊東洋說的來製作筆
錄。後來我們將楊東洋帶出來時，甲○○在辦公室由我們其他同仁在製作偵訊筆錄，
甲○○看到楊東洋的時候很囂張，起身就作勢要毆打楊東洋，因為甲○○說楊東洋指
證他，其實楊東洋第一次筆錄並沒有詳細的指認被告，後來被告被我和其他的同仁制
止，楊東洋當時也有一點不高興，所以才告訴我們他在第一次筆錄有些部分，說的不
實在，願意將實情告訴我們，才補做第二次的筆錄」、「（問：你有沒有聽到被告對
楊東洋說要對他母親不利？）甲○○是從我們抓到他之後，他就很囂張，因為楊東洋
是少年犯，所以警訊的過程，他母親都有在場，甲○○是有對楊東洋母親說出不利的
話語。因為這樣楊東洋的母親說他想要搬家，我有告訴楊東洋的母親，如果有必要的
話，可以告訴我，我會保護他們搬離開那個地方。後來甲○○不知道如何能夠得知楊
東洋他們要搬家的地方，楊東洋他們要搬家時，楊東洋的母親有打電話給我，我當時
有請豐原分局的人員過去幫忙，免得他們受到干擾」等語等證據資料，而為論斷，已
敘述其所憑之證據及認定之理由。而以上訴人否認有販賣第二級毒品安非他命犯行，
辯稱：伊雖曾在八十八年八月間起至八十八年十二月間止這段時間給楊東洋安非他命
約四、五次，但並未販賣安非他命予楊東洋，可能係楊東洋賃居期間，曾帶友人返回
該處過夜，因太吵鬧了，伊曾規勸，而使其懷恨，才故意如此陳述。另楊東洋雖曾拿
兩次錢給伊，是因楊東洋向伊要過安非他命四、五次，楊東洋不好意思，就拿兩次錢
給伊，一次五百元、另一次七百元，不過伊拿到錢之後再連同自己的錢一起去買安非
他命，那兩次各買二千元，買回來之後，伊都分一半的量給楊東洋，應是合資共買。
又伊不認識游昌汶，更未販賣安非他命予游某云云，係屬卸責之詞，不足採信；證人
游昌汶於第一審翻異前詞所為有利於上訴人之證言，意在迴護，亦無足取，在理由內
依憑卷證資料，詳加指駁；並說明(一)證人楊東洋、游昌汶對於向上訴人購買第二級毒
品安非他命之次數、金額前後稍有差異，然為上訴人有利計，因而認定上訴人以五百
元、一千元價格販賣第二級毒品安非他命予楊東洋共二次，以五百元販賣予游昌汶一
次。(二)上訴人並無販賣毒品前科，有台灣高等法院被告全國前案紀錄表附卷可考，其
圖利而販賣安非他命，雖屬非是，然其販毒之次數非多及毒品數量非鉅，就全部犯罪
情節觀之，尚非極為重大，依「罪刑相當性原則」在客觀上若量處最低有期徒刑七年
，仍嫌過重，情輕法重，犯罪之情狀非無可憫，爰依刑法第五十九條規定減輕其刑。
(三)近年來毒品之濫用，危害國民健康與社會安定日益嚴重，治安機關對於販賣或施用
毒品之犯罪行為，無不嚴加查緝，各傳播媒體對於政府大力掃毒之決心亦再三報導，
已使毒品不易取得，及物稀價昂等情觀之，苟上訴人於買賣之過程中無利可圖，縱屬
至愚，亦無甘冒被移送法辦之危險而平白從事販賣之理；又販賣第二級毒品安非他命
係違法行為，非可公然為之，而安非他命係可任意分裝增減分量，且每次買賣之價格
、數量，亦隨時依雙方之關係深淺、資力、需求程度及對行情之認知等因素，機動調
整。販賣之利得，除經坦承犯行，或價格、數量俱臻明確外，委難察得實情，販賣之
人從價差或量差中牟利，方式雖異，其意圖營利之非法販賣行為則一，上訴人與證人
楊東洋、游昌汶均非屬至親，實不可能甘冒重典，按同一價格轉售而毫無利得可獲，
足見上訴人所販入安非他命之價格必較其所欲賣出之價格低廉，而有從中賺取買賣差
價牟利之營利意圖甚明。雖其中楊東洋之部分，上訴人前曾免費提供第二級毒品安非
他命三、四次予楊東洋施用，惟楊東洋既因覺不好意思而轉以金錢向上訴人價購，且
上訴人並未推辭不收，自難認其無從中賺取買賣差價牟利之營利意圖之理由。從形式
上觀察，原判決並無違背法令之情形存在。上訴意旨，置原判決所為之明白論斷於不
顧，專憑其個人意見，就原審採證認事職權之適法行使及原判決理由已詳細說明之事
項，漫事爭執，難認已符合首揭法定之第三審上訴要件。又上訴人所涉另案台灣台中
地方法院八十九年度訴緝字第六五六號案件，係因「轉讓第二級毒品」罪，被判處有
期徒刑壹年肆月確定，有該案卷可考，與本件所犯販賣第二級毒品罪，依原判決認定
之事實，並無想像競合犯或牽連犯裁判上一罪之關係，上訴意旨認本件販賣第二級毒
品罪，為上開轉讓第二級毒品罪裁判效力所及，不得更行審判，容有誤會，不得執以
指摘據為第三審上訴之正當理由。其上訴違背法律上之程式，應予駁回。
據上論結，應依刑事訴訟法第三百九十五條前段，判決如主文。
中      華      民      國    九十一    年     十二     月     十八     日
                              最高法院刑事第十庭
                                  審判長法官  林  增  福
                                        法官  邵  燕  玲
                                        法官  吳  昆  仁
                                        法官  陳  世  雄
                                        法官  惠  光  霞
      右正本證明與原本無異
                                              書  記  官
中      華      民      國    九十一    年     十二     月    二十四    日
